臺灣基隆地方法院民事判決　　　　　　　 95年度訴字第377號
原　　　告　丙○○
訴訟代理人　詹振寧律師
被　　　告　甲○○
訴訟代理人　陳達成律師
上列當事人間債務人異議之訴事件，本院於中華民國96年12月6
日言詞辯論終結，判決如下：
    主  文
原告之訴駁回。
訴訟費用由原告負擔。
    事實及理由
一、原告起訴主張：被告持有原告所簽發，發票日93年12月15日
    、到期日94年4 月14日、面額新臺幣 (下同)650,000 元、
    票號CH598628，及發票日93年7月25日、到期日94年4月14日
    、面額646,000元、票號CH598629之本票兩紙 (下均稱系爭
    本票)，被告以系爭本票聲請本院95年度票字第446號本票裁
    定，並以前開本票裁定聲請本院以95年度執字第6415號事件
    強制執行原告財產。惟兩造間並無債權債務關係，系爭本票
    係因原告介紹訴外人江正雄向訴外人乙○○借款（借貸款項
    則由被告出資），嗣因江正雄前往越南未歸，乙○○乃要求
    原告偽開系爭本票，交付予乙○○持至越南向江正雄催討債
    務，乙○○並保證找到江正雄後即將系爭本票交還原告，原
    告遂簽發系爭本票交付乙○○，詎乙○○於江正雄與其達成
    清償債務之協商後，仍將系爭本票交予被告，而乙○○及被
    告均知乙○○對原告並無任何債權存在，被告取得系爭本票
    既係惡意且無相當對價，被告持有系爭本票對原告之債權自
    不存在，為此提起
    本件訴訟等語，並聲明：（一）臺灣基隆地方法院95年度執
    字6415號強制執行程序應予撤銷。（二）確認被告持有原告
    簽發發票日為93年12月15日、到期日為94年4月14日、面額
    650,000元、票號CH598628之本票，發票日為93年7月25 日
    、到期日為94年4月14日、面額646,000元、票號CH5986 29
    之本票兩紙，對原告之債權不存在。
二、被告則請求駁回原告之訴，並答辯略以：訴外人乙○○前向
    被告借款80萬元未清償，始將系爭本票交付被告以為清償，
    被告並不認識原告或江正雄，對於原告與乙○○間之關係，
    亦無從知悉，而係善意持有系爭本票等語。
三、經查，系爭本票係由原告所簽發並交予訴外人乙○○，並由
    乙○○交付被告，被告持系爭本票聲請本院以95年度票字第
    446號本票裁定許可強制執行後，聲請本院以95年度執字第
    6415號強制執行事件對原告強制執行等事實，有本院95年度
    票字第446號裁定在卷可稽，並經本院依職權調閱本院95年
    度執字第6415號卷核閱屬實，復為兩造所不爭執，自堪信為
    真實。
四、按票據債務人不得以自己與發票人或執票人之前手間所存抗
    辯之事由對抗執票人。但執票人取得票據出於惡意者，不在
    此限；無對價或以不相當之對價取得票據者，不得享有優於
    其前手之權利；票據法第13條、第14條第2項定有明文。次
    按票據行為乃不要因行為，即不以給付之原因為要素而得成
    立之行為，凡簽名於票據之人，不問原因如何，均須依票上
    所載文義負責，除執票人取得票據係出於惡意者外，發票人
    不得以自己與執票人前手所存抗辯之事由，對抗執票人；又
    票據行為，為不要因行為，執票人不負證明關於給付之原因
    之責任，如票據債務人主張執票人取得票據出於惡意、詐欺
    或無相當對價時，則應由該債務人負舉證之責。本件原告主
    張被告明知其與訴外人即被告前手乙○○間並無債權債務關
    係，被告取得系爭本票係惡意且無相當對價云云，惟為被告
    否認，揆諸前揭說明，自應由原告就此事實舉證以實其說。
    原告雖請求本院訊問證人黃啟輝，然據原告表明訊問證人黃
    啟輝之應證事項，乃乙○○於桃園羅律師事務所討論系爭本
    票問題時，將黃啟輝叫至辦公室外，告以其係故意將系爭本
    票交予被告聲請強制執行，用來逼訴外人江正雄出面云云，
    惟按證人係於訴訟中依法院之命，陳述自己所經歷具體事實
    之人，本件原告聲請訊問證人黃啟輝，至多僅能證明該證人
    所親自見聞「乙○○稱其係故意將系爭本票交予被告聲請強
    制執行」之事實，而縱乙○○對黃啟輝為此陳述，亦不能以
    此遽謂被告係惡意，準此，證人黃啟輝所親自見聞經歷者，
    既非「被告知悉原告與乙○○間並無債權債務關係」之具體
    事實，自無訊問必要。又查，訴外人乙○○於基隆地方法院
    檢察署95年度交查字第262號偵查案件中證稱「... 因為我
    有向甲○○借錢，她向我要債，我把本票債權整個移轉給甲
    ○○... 」等語（見前揭偵查案件95年9月22日詢問筆錄）
    ，核與被告所稱訴外人乙○○交付系爭本票係為清償借款等
    語相符，而原告復無其他證據證明被告明知原告與被告前手
    乙○○間所存抗辯事由，或未以相當對價取得系爭本票，其
    以被告取得系爭本票係惡意及無相當對價為由，請求確認系
    爭本票債權不存在，即非有理。
五、按執行名義無確定判決同一之效力者，於執行名義成立前，
    如有債權不成立或消滅或妨礙債權人請求之事由發生，債務
    人亦得於強制執行程序終結前提起異議之訴，強制執行法第
    14條第2項定有明文。又聲請本票裁定，原屬非訟事件，准
    許與否之裁定，既無確定實體法上法律關係存否之性質，要
    於債權之存否，並無既判力，故祇須其本票之形式要件具備
    ，法院即應為准許之裁定，若債務人對於本票債務之存否及
    數額有爭執，則應提起確認之訴，以求解決。而強制執行法
    第14條第2項所謂債務人異議之訴，為形成之訴，其訴訟無
    非以債務人於執行名義成立前，有債權不成立或消滅或妨礙
    債權人請求之事由，請求法院以形成判決宣示不許或撤銷就
    某一執行名義全部或一部之強制執行程序（最高法院88年度
    台上字第1250號判決意旨參照）。經查，原告主張被告係以
    惡意及無對價相當對價取得系爭本票，被告不得向原告請求
    系爭本票票款云云，並非可取，已如前述；除此之外，原告
    復未能提出證據證明前開執行名義成立前，有其他債權不成
    立或消滅或妨害債權人即被告請求之事由存在，則其據以提
    起債務人異議之訴，並請求撤銷本院95年度執字第6415號清
    償票款強制執行事件之執行程序，亦屬無據。
六、綜上所述，原告主張被告明知原告與被告前手乙○○間無債
    權債務關係存在，且未以相當對價取得系爭本票云云，並非
    可取，從而，原告提起債務人異議之訴，請求撤銷本院95年
    度執字第6415號清償票款強制執行事件之執行程序，及其請
    求確認被告持有原告所簽發之系爭本票，對原告之債權不存
    在，均無理由，應予駁回。
七、本件事證已臻明確，兩造其餘之攻擊、防禦方法，核與判決
    結果不生影響，爰毋庸一一論述，併此敘明。
八、據上論結，本件原告之訴為無理由，依民事訴訟法第78條，
    判決如主文。
中　　華　　民　　國　　96　　年　　12　　月　　27　　日
　　              民事庭法　官　姚貴美
以上正本係照原本作成。
對於本件判決如有不服，應於收受送達後20日內向本院提出上訴
書狀，敘述上訴之理由，上訴於臺灣高等法院，並按他造當事人
之人數附具繕本。
中　　華　　民　　國　　96　　年　　12　　月　　27　　日
                        書記官　江美琪
